臺灣南投地方法院民事簡易判決
111年度埔簡字第13號
原      告  李品嫺  

訴訟代理人  黃翊魁  
被      告  余雅惠  
上列當事人間請求損害賠償事件，經本院刑事庭110年度審附民
字第52號裁定移送前來，本院於民國111年4月28日言詞辯論終結
，判決如下：
    主  文
被告應給付原告新臺幣19萬9,978元，及自民國110年8月28日起
至清償日止，按週年利率5％計算之利息。
訴訟費用由被告負擔。
本判決得假執行。但被告如以新臺幣19萬9,978元為原告供擔保
後，得免為假執行。  
    事實及理由
一、原告主張：
    被告明知個人在金融機構帳戶之存摺及提款卡等帳戶資料，
    係供自己使用之重要理財工具，關係個人身分及財產之表徵
    ，且可預見存摺、提款卡及其密碼資料如交付告知予第三人
    使用，而未加以闡明正常用途，極易被利用為與財產有關之
    犯罪工具，竟仍不顧其他人可能遭受財產上損害之危險，而
    基於縱若其金融機構之帳戶資料被利用作為詐欺取財之用，
    亦不違背其本意之幫助犯意，自民國109年11月9日前之不詳
    時間起，以LINE通訊軟體暱稱「水沐研」與暱稱「林紓珍」
    及「林雯」之人（其2人之真實姓名及年籍均不詳）聯絡，
    並約定提供1個金融帳戶，每期5天可領新臺幣（下同）5,00
    0元，每月可領3萬元，提供2個帳戶，每月可獲得額外獎金6
    ,000元之代價，而於109年11月9日下午6時54分許，依LINE
    通訊軟體暱稱「林雯」之人指示，以店到店方式，在南投縣
    草屯鎮某處全家便利超商，將其所有之中華郵政股份有限公
    司平鎮山仔頂郵局（帳號：0000000-0000000號）帳戶（下
    稱郵局帳戶）及南投縣○○鄉○○○○號：00000000000000號）帳
    戶（下稱農會帳戶）之存摺及提款卡，寄予真實姓名不詳之
    人，並於寄送前，將前揭金融帳戶存摺及提款卡之密碼，以
    LINE通訊軟體文字訊息告知暱稱「林雯」之人。嗣某詐欺人
    員取得前揭金融帳戶資料後，基於意圖為自己不法所有之詐
    欺取財之犯意，於109年11月11日下午6時2分許，向原告施
    用詐術，使原告陷於錯誤而於同日下午7時2分及翌日上午0
    時2分許，分別各匯款9萬9,989元至原告所有農會帳戶內，
    旋遭提領一空。原告依侵權行為法律關係，請求損害賠償等
    語，並聲明：如主文第1項所示。
二、被告答辯：
    被告要離婚了，沒有能力賠償等語，資為答辯，並聲明：原
    告之訴駁回。
三、本院之判斷：
  ㈠原告前揭主張，業據其提出臺灣南投地方檢察署110年度偵字
    第1533號起訴書（見附民卷第9至12頁）附卷可稽。而被告
    因幫助犯詐欺取財之行為，經本院刑事庭認定被告幫助犯詐
    欺取財罪，處有期徒刑3月，如易科罰金，得以每日1,000元
    易科罰金等情，此有本院110年度審金訴字第28號刑事判決
    （見本院卷第13至23頁）附卷可參，並經本院依職權調閱本
    院110年度審金訴字第28號刑事卷核閱無訛。復被告雖於111
    年4月14日言詞辯論期日，就原告前揭主張提出答辯內容加
    以爭執，惟被告於111年4月28日言詞辯論期日，當場表明就
    其於111年4月14日言詞辯論期日所為答辯內容均不主張（見
    本院卷第47頁），僅辯稱被告將離婚，無賠償能力等語，則
    足認被告對於原告所主張前揭事實，不加以爭執，堪信原告
    前揭主張為真實。
  ㈡按因故意或過失，不法侵害他人之權利者，負損害賠償責任
    ；數人共同不法侵害他人之權利者，連帶負損害賠償責任；
    造意人及幫助人，視為共同行為人，分別於民法第184條第1
    項前段、第185條第1項前段及第2項定有明文。查本件被告
    提供所有郵局及農會帳戶予由真實姓名年籍不詳之人所組成
    之詐欺集團，使該詐欺集團人員以電話向原告佯以「網路購
    物系統疏失，需辦理刷卡退款」為由，而要求原告匯款，致
    原告陷於錯誤而分別各轉帳9萬9,989元至被告所有農會帳戶
    ，侵害原告財產權，致生原告損害，是揆諸前揭規定，原告
    請求被告負損害賠償責任，為有理由，應予准許。至被告辯
    稱因將離婚而無賠償能力云云，不過係被告有無清償債務能
    力問題，與被告須對原告負損害賠償責任無涉，應認被告所
    辯，委無足取。
  ㈢復按給付有確定期限者，債務人自期限屆滿時起，負遲延責
    任；給付無確定期限者，債務人於債權人得請求給付時，經
    其催告而未為給付，自受催告時起，負遲延責任。其經債權
    人起訴而送達訴狀，或依督促程序送達支付命令，或為其他
    相類之行為者，與催告有同一之效力，分別於民法第229條
    第1項及第2項定有明文。又遲延之債務，以支付金錢為標的
    者，債權人得請求依法定利率計算之遲延利息。但約定利息
    較高者，仍從其約定利率；應付利息之債務，其利率未經約
    定，亦無法律可據者，週年利率為5％，分別於民法第233條
    第1項及第203條亦有明文。本件原告對被告請求之侵權行為
    損害賠償債權，核屬無確定期限之給付，自應經原告之催告
    而未為給付，被告始負遲延責任，而刑事附帶民事訴訟起訴
    狀係於110年8月27日合法送達於被告（見附民卷第13頁），
    而被告迄未給付，即應自刑事附帶民事訴訟起訴狀繕本送達
    翌日（即110年8月28日）起負遲延責任，故原告請求被告自
    110年8月28日起至清償日止，按週年利率5％計算之遲延利息
    ，即屬有據，應予准許。
四、據上論結，原告依侵權行為法律關係，請求被告給付如主文
    第1項所示之金額及利息，為有理由，應予准許。
五、本件依民事訴訟法第427條第1項規定，應適用簡易訴訟程序
    ，本院既為被告敗訴之判決，依同法第389條第1項第3款規
    定，應依職權宣告假執行，併依同法第436條第2項及第392
    條第2項規定，依職權宣告被告為原告供如主文第3項後段所
    示之擔保金後，得免為假執行。
六、再按民事訴訟法第87條第1項規定：「法院為終局判決時，應依職權為訴訟費用之裁判。」業已明文法院為終局判決時「應依職權」為訴訟費用之裁判，而非賦予法院裁量權限，故法院對於訴訟費用自均應依職權裁判以求明確，仍應於主文諭知「訴訟費用由何造負擔」，而無例外不為訴訟費用裁判之情形，又當事人支出訴訟費用並非限於卷內之憑證或文書資料所示費用，仍可能事實上存在隱而暫未提出於法院之訴訟費用支出證據。是上述費用均僅於民事訴訟程序中暫未提出予法院附卷，因日後當事人仍得提出費用單據向法院聲請確定訴訟費用額。故縱法院為判決時，訴訟卷宗內並無任何兩造支出訴訟費用之資料，法院於判決主文中仍應諭知「訴訟費用由何造負擔」，以免掛一漏萬，損害當事人權益（臺灣高等法院暨所屬法院107年法律座談會民事類提案第18號研討結果參照）。查本件係刑事附帶民事訴訟，依刑事訴訟法第504條第2項規定，免納裁判費，惟仍應依民事訴訟法第78條規定，諭知訴訟費用由敗訴之被告負擔，以備將來如有訴訟費用發生時，得以確定其數額，爰諭知如主文第2項所示。
七、末按存款帳戶及其疑似不法或顯屬異常交易管理辦法第11條
    已明定：「（第1項）存款帳戶經通報為警示帳戶，銀行經
    確認通報原因屬詐財案件，且該帳戶中尚有被害人匯（轉）
    入之款項未被提領者，應依開戶資料聯絡開戶人，與其協商
    發還警示帳戶內剩餘款項事宜，如無法聯絡者，得洽請警察
    機關協尋一個月。（第2項）銀行依前項辦理，仍無法聯絡
    開戶人者，應透過匯（轉）出行通知被害人，由被害人檢具
    下列文件，經銀行依匯（轉）入時間順序逐筆認定其尚未被
    提領部分，由最後一筆金額往前推算至帳戶餘額為零止，發
    還警示帳戶內剩餘款項：一、刑事案件報案三聯單。二、申
    請不實致銀行受有損失，由該被害人負一切法律責任之切結
    書。（第3項）銀行依前二項規定辦理警示帳戶剩餘款項之
    發還，如有下列情事之一者，得逕行結清該帳戶，並將剩餘
    款項轉列其他應付款，俟依法可領取者申請給付時處理；但
    銀行須經通報解除警示或警示期限屆滿後，方得解除對該帳
    戶開戶人之警示效力：一、剩餘款項在一定金額以下，不符
    作業成本者。二、自警示通報時起超過三個月，仍無法聯絡
    開戶人或被害人者。三、被害人不願報案或不願出面領取款
    項者。（第4項）銀行應指定一位副總經理或相當層級之主
    管專責督導警示帳戶內剩餘款項之處理事宜。（第5項）疑
    似交易糾紛或案情複雜等案件，不適用第一項至第三項剩餘
    款項發還之規定，應循司法程序辦理。」，原告至言詞辯論
    終結時止，仍受有財產上損害共19萬9,978元，惟原告將來
    倘就被告或詐欺集團其他成員未能提領之款項，依前揭規定
    向被告所有農會帳戶申請發還，而填補其損害，則僅得就剩
    餘損害金額向被告請求，附此指明。
八、訴訟費用負擔之依據：民事訴訟法第78條。
中　　華　　民　　國　　111 　年　　5 　　月　　6 　　日
                  埔里簡易庭  法  官  林彥宇
以上為正本係照原本作成。
如不服本判決，應於送達後20日內，向本院提出上訴狀並表明上
訴理由，如於本判決宣示後送達前提起上訴者，應於判決送達後
20日內補提上訴理由書（須附繕本）；並向本院繳足上訴裁判費
（如委任律師提起上訴，請注意民事訴訟法施行法第9條規定）
。
中　　華　　民　　國　　111 　年　　5 　　月　　6 　　日
                              書記官  藍建文